【裁判字號】    95,交聲更,33
【裁判日期】    951205
【裁判案由】    違反道路交通管理處罰條例聲明異議
【裁判全文】
臺灣臺北地方法院交通事件裁定        95年度交聲更字第33號
異議人即
受處分人  甲○○
上列異議人即受處分人因違反道路交通管理處罰條例案件，對於
臺北市交通事件裁決所中華民國九十四年十二月二十七日所為之
處分（原處分案號：北市裁一字第裁二二─Ａ一Ａ一一一五八四
號）聲明異議，經本院於九十五年五月三十日以九十五年度交聲
字第一○○號裁定駁回受處分人之異議，受處分人不服提起抗告
，嗣經臺灣高等法院於九十五年六月三十日以九十五年度交抗字
第五○三號裁定發回本院更為裁定，本院裁定如下：
    主  文
原處分撤銷。
甲○○不罰。
    理  由
一、按法院受理交通事件，準用刑事訴訟法之規定，道路交通管
    理處罰條例第八十九條前段定有明文。是最高法院七十六年
    臺上字第四九八六號判例「認定犯罪事實所憑之證據，雖不
    以直接證據為限，間接證據亦包括在內。然而無論直接證據
    或間接證據，其得為訴訟上之證明者，須於通常一般之人均
    不致有所懷疑，而得確信其為真實之程度者，始得據為有罪
    之認定。倘其證明尚未達到此一程度，而有合理之懷疑存在
    ，而無從使事實審法院得有罪之確信時，即應由法院為諭知
    被告無罪之判決。」所揭示刑事訴訟法上法院認定事實之最
    重要原則，於法院審理行為人違反道路交通管理處罰條例案
    件時，當有其適用。易言之，法院於審理行為人違反道路交
    通管理處罰條例案件，當踐行完畢調查證據程序後，為事實
    之認定時，如就原處分機關所認定之行為人違規事實仍有合
    理之訴訟上懷疑，而無法確信行為人確有該當於道路交通管
    理處罰條例各該處罰條文之構成要件事實時，此際即應依訴
    訟上之待證事實「倘有懷疑，則從被告之利益作解釋」之證
    據法則，作對受處分人有利之認定。
二、本件異議人即受處分人甲○○於民國九十四年十月十二日晚
    間十時許，駕駛車號九Ｃ─八八○五號自用小客車，沿臺北
    市○○路內側車道東往西方向行駛至同路五十八號處迴轉時
    ，其左側車身與同向、同車道行駛之ＪＱＩ─四五五號普通
    重型機車右側車身發生擦撞而肇事，經臺北市政府警察局交
    通警察大隊員警以受處分人有在劃有行車分向限制線路段迴
    車及違反道路交通安全規則肇事致人受傷之違規行為掣單舉
    發，嗣受處分人於舉發通知單上所載應到案日期前向原處分
    機關提出申訴，經原處分機關函請舉發單位調查結果，仍認
    受處分人有上開違規行為，乃依道路交通管理處罰條例第四
    十九條第二款、第六十一條第三項及違反道路交通管理事件
    統一裁罰基準表等規定，於九十四年十二月二十七日裁處受
    處分人罰鍰新臺幣（下同）九百元及記違規點數三點，並依
    同條例第六十三條第一項第一款規定記違規點數一點共計四
    點。
三、聲明異議意旨略以：本件事故地點於上揭時間，於道路上方
    設置限時禁止迴轉標誌，依該禁止標誌所示，事故發生時間
    即當日晚間十時許，並非禁止迴轉，受處分人因而駕車顯示
    左轉燈後迴轉，竟遭車號ＪＱＩ─四五五號重型機車擦撞。
    又事故地點雖劃設雙黃實線，然該標線上有白色行人穿越道
    線覆蓋，事故發生後該模糊不清之雙黃線業已塗除，足認其
    並無違規，爰請求撤銷原處分。
四、經查：
（一）本件受處分人甲○○於九十四年十月十二日晚上十時許，
      駕駛車號九Ｃ─八八○五號自用小客車，行經事故地點迴
      轉時，與車號ＪＱＩ─四五五號重型機車發生擦撞，機車
      駕駛人白仲宇因而受傷之事實，為受處分人所不爭執，並
      有臺北市政府警察局中正第二分局交通分隊道路交通事故
      現場圖、道路交通事故補充資料表、交通事故談話紀錄表
      、道路交通事故調查報告表及現場照片在卷足憑，是此部
      分事實堪以認定。
（二）惟按行政行為應以誠實信用方法為之，行政程序法第八條
      定有明文。次按私法中誠信公平之原則，在公法上應有其
      類推適用（行政法院五十二年度判字第三四五號判例意旨
      參照）。本件事故地點為臺北市○○路五十八號臺北市國
      語實驗國民小學前，觀諸卷附現場照片，事故地點道路上
      方之紅綠燈號誌設有禁止迴轉之圓形標誌牌面，且依該圓
      形標誌所載禁止迴轉時段分別為早上七點三十分至八點三
      十分及下午三點三十分至下午四點三十分，地上同時繪有
      連續雙黃實線，且該雙黃實線遭白色行人穿越道線覆蓋，
      是以本件案發地點同時設有限時禁止迴轉之號誌及禁止迴
      車之標線。雖交通部九十五年五月十日交路字第０九五０
      ０三一０二五號函固載稱，該處路面既劃設有分向限制線
      （即雙黃實線），即已表明該路段係全天候二十四小時禁
      止迴車等語，然該處既有限時禁止迴轉之交通號誌，足使
      人認為該處係於特定時段內始禁止迴轉，而該地點既可准
      許特定時段迴轉，復繪製雙黃實線禁止迴轉，則該處交通
      號誌與標線之設置，應有矛盾。審酌交通標誌、標號、號
      誌之設置目的，在於提供車輛駕駛人及行人有關道路路況
      之警告、禁制、指示等資訊，以便利行旅及促進交通安全
      ，並為交通稽查人員執行違規取締任務之法令依據，如標
      誌、標線、號誌之設置模糊不清或矛盾，將致人民無所適
      從，若率爾將行政機關不確實之行政作為，歸責於受處分
      人，尚嫌嚴苛，亦與立法目的不合。復參酌案發時該路段
      同時繪有雙黃實線及白色行人穿越道線，與道路標線繪製
      常情不符，且該路段之雙黃線於案發後三月餘內，即遭主
      管機關主動塗除國語實驗小學前之部分標線，有受處分人
      所提之照片在卷可參，參諸舉發地點為小學之前，上開限
      時禁止迴轉之號誌係於特定學生上下學時段始禁止迴轉，
      應可認定於上開時段所以禁止迴轉係為學童上下學之安全
      ，而禁止於學童往來繁忙時間內於該地點迴轉，以確保學
      童行的安全。綜此，主管機關於舉發時地繪製雙黃實線，
      應屬疏漏，再本件案發時間係在夜間十時，要求駕駛人注
      意迴轉處地上之分向限制線，顯係將限時禁止迴轉之號誌
      、雙黃實線及白色行人穿越道線併存之不明確標示，苛責
      於受處分人，自有未洽。受處分人辯稱本件舉發地點之交
      通標線繪製不清，不得引為裁罰依據等語，應有理由。
五、綜上所述，本件舉發地點標示不清，原處分機關遽認受處分
    人有在劃有行車分向限制線路段迴車之違規行為，難認適當
    ，受處分人既無該違規行為，則原處分機關復認受處分人違
    反道路交通安全規則肇事致人受傷，亦有未洽。從而本件受
    處分人之異議為有理由，自應由本院將原處分機關之處分撤
    銷，諭知受處分人不罰，以資適法。
據上論斷，依道路交通案件處理辦法第二十條前段，裁定如主文
。
中    華    民    國    95    年    12    月    5     日
                  交通法庭法  官  胡宗淦
以上正本證明與原本無異
如不服本裁定應於送達後5日內向本院提出抗告狀
                          書記官  張耀鴻
中    華    民    國    95    年    12    月    5     日


司法院資訊處製作；財團法人民間司法改革基金會備份。
